【裁判字號】    98,抗,3
【裁判日期】    980204
【裁判案由】    拍賣抵押物
【裁判全文】
臺灣雲林地方法院民事裁定                 98年度抗字第3號
抗  告  人  甲○○
被抗告人    乙○○
上列抗告人與相對人間拍賣抵押物事件，抗告人不服本院中華民
國97年12月17日所為97年度司拍字第346 號裁定，提起抗告，本
院裁定如下：
    主  文
抗告駁回。
抗告費用新臺幣壹仟元由抗告人負擔。
    理  由
一、按抵押權人，於債權已屆清償期而未清償者，得聲請法院拍
    賣抵押物，就其賣得價金而受清償，民法第873 條定有明文
    。是抵押權人依此項規定聲請拍賣抵押物係屬非訟事件，法
    院所為准駁之裁定，無確定實體法上法律關係存否之性質，
    於債權及抵押權之存否無既判力，故袛須其抵押權已經依法
    登記，且債權已屆清償期而未受清償，法院即應為准許拍賣
    抵押物之裁定，至對於此項法律關係有爭執之人，亦應由有
    爭執之人提起訴訟，以求解決，不得僅依抗告程序聲明其爭
    執，並據為廢棄拍賣抵押物裁定之理由（最高法院51年度臺
    抗字第269 號判例意旨參照）。
二、本件抗告意旨略以：抗告人與被抗告人乙○○間借貸業已清
    償完畢，因抗告人於清償日無法清償現金，故將自己所有一
    筆400 多坪土地以1 坪新臺幣（下同）17,500元賣給被抗告
    人乙○○，並抵所欠2,800,000 元，由代書李曼英辦理過戶
    給乙○○，且400 多坪所賣的錢，有剩餘部分被抗告人乙○
    ○應返還給抗告人，而未返還，亦未將原先設定土地之抵押
    權塗銷，為此請求廢棄原裁定等語。
三、經查，本件被抗告人於原審主張抗告人以其所有座落雲林縣
    虎尾鎮○○段216 地號土地應有部分3 分之1 及雲林縣虎尾
    鎮○○段113 建號即門牌號碼雲林縣虎尾鎮○○路85之1 號
    房屋等不動產，為其積欠之2,800,000 元借款債務擔保，設
    定抵押權予被抗告人。詎約定之清償日為民國91年10月25日
    早已屆期，抗告人迄今仍未清償債務，為此聲請拍賣抵押物
    ，以資受償等情，已據其提出他項權利證明書、土地、建物
    登記申請書、土地、建築改良物抵押權設定契約書、印鑑證
    明、土地登記第一類謄本、建物登記第一類謄本、存證信函
    、掛號郵件收件回執為證，依被抗告人提出之上開證據為形
    式上之審查，被抗告人主張系爭抵押權已依法登記，且債權
    已屆清償期而未受清償乙情，足堪認定。而聲請拍賣抵押物
    ，原屬非訟事件，祇須其抵押權已經依法登記，並依登記之
    清償期已屆滿而未受清償時，法院即應為准許拍賣抵押物之
    裁定。抗告人爭執其債務亦早已清償，乃對於本件金錢債務
    存在與否之法律關係有所爭執，依首揭說明，應由有爭執之
    人即抗告人另行提起訴訟，以求解決，不得僅依抗告程序聲
    明其有爭執，並據為廢棄原拍賣裁定之理由。從而，原審准
    許被抗告人拍賣抵押物之聲請，並無違誤，抗告人提起本件
    抗告，為無理由，應予駁回。
四、另按對於非訟事件，依法應由關係人負擔費用者，法院裁定
    命關係人負擔時，應一併確定其數額，亦為非訟事件法第24
    條第1 項所明定，而本件抗告程序費用額，審核卷附證物後
    確定為1,000 ，依非訟事件法第24條第1 項規定，應一併確
    定其數額並由抗告人負擔。
五、依非訟事件法第46條、第21條第2 項、第24條第1 項，民事
    訴訟法第495 條之1 第1 項、第449 條第1 項、第95條、第
    78條，裁定如主文。
中    華    民    國    98    年    2     月    4     日
                  民事第二庭    審判長法  官  黃一馨
                                      法  官  楊欣怡
                                      法  官  李秋瑩
以上正本係照原本作成。
如不服本裁定，僅得於收受本裁定正本送達後10日內，以適用法
規顯有錯誤為理由，向本院提出再抗告狀（須附繕本一份，並繳
納再抗告裁判費新台幣1,000 元），經本院許可後始可再抗告。
中    華    民    國    98    年    2     月    4     日
                                      書記官  楊麗雪


司法院資訊處製作；財團法人民間司法改革基金會備份。
